【裁判字號】    96,訴,3726
【裁判日期】    970418
【裁判案由】    重傷害
【裁判全文】
臺灣臺中地方法院刑事判決              96年度訴字第3726號
公  訴  人  臺灣臺中地方法院檢察署檢察官
被      告  己○○
                    （另案於臺灣臺中監獄執行中）
指定辯護人  本院公設辯護人  丙○○
上列被告因重傷害案件，經檢察官提起公訴（96年度偵字第1413
1號），本院判決如下：
    主    文
己○○共同使人受重傷未遂，累犯，處有期徒刑年肆月。
    犯罪事實
一、己○○前因違反毒品危害防制條例案件，經臺灣彰化地方法
    院以九十二年度易字四八六號判處有期徒刑七月確定，入監
    執行後，已於民國九十三年八月四日縮刑期滿執行完畢。詎
    己○○仍不知悛悔警惕，其因先前在位於臺中市○○○路之
    「大衛營卡拉ＯＫ」店與丁○○之公司同事戊○○因細故發
    生肢體衝突，竟邀同真實姓名年籍不詳之成年男子（下稱前
    開成年男子）至臺中市○區○○路五五七號即丁○○任職之
    公司（下稱上址公司）尋仇洩恨，其等二人於九十五年七月
    二十一日十七時許抵達上址公司之際，當時適有丁○○及丁○○之公司同事乙○○、戊○○均在上址公司內，己○○、
    前開成年男子均預見己○○持後述鋒利長刀傷害丁○○之方
    式，可能使丁○○之上肢（即雙手）肢體受重傷害，亦均不
    違背其等二人本意，而共同基於使人受重傷害不確定故意之
    犯意聯絡，由前開成年男子在上址公司門口處把風，己○○
    則持長約三尺六之長刀一支（未扣案，無證據證明係屬槍砲
    彈藥刀械管制條例規定之刀械，下稱前開長刀）進入上址公
    司內即朝丁○○方向揮砍，丁○○見狀旋躲至高背之電腦椅
    後方（即椅座朝丁○○自己、高背之椅背朝己○○方向）並
    以上肢即雙手扶住該電腦椅兩側、控制該電腦椅方向俾抵擋
    前開長刀之揮砍，期間己○○持前開長刀朝丁○○揮砍數下
    ，丁○○之雙手於控制該電腦椅方向以抵擋前開長刀揮砍之
    過程中，丁○○之右手大姆指遭前開長刀砍斷並掉落地上，
    此時在旁之戊○○則趁隙持辦公室內物品丟向己○○並逃竄
    至上址公司外，己○○、前開成年男子見狀即往外追向戊○○而離去上址公司。丁○○旋於同日攜前揭右手大姆指之斷
    指經送往中國醫藥大學附設醫院救治並實施斷指重接手術後
    ，嗣該右手大姆指仍保有第二指節（至該右手大姆指之末端
    指節，因靜脈回流不良導致壞死嗣予以切除；又該右手大姆
    指僅能做部分夾東西之功能），而重傷害未遂。
二、案經丁○○訴由臺中市警察局第二分局報請臺灣臺中地方法
    院檢察署檢察官偵查起訴。
    理    由
一、證據能力部分：查檢察官、被告及被告辯護人對於本判決所
    引用下列各項證據方法之證據能力，於本院準備程序時均表
    示無意見，且於法院調查證據時，知有刑事訴訟法第一百五
    十九條第一項不得為證據之情形，亦未於言詞辯論終結前聲
    明異議，茲審酌該等言詞陳述及書面作成時之情況，並無不
    宜作為證據之情事，依刑事訴訟法第一百五十九條之五之規
    定，均得作為證據，合先敘明。
二、訊據被告矢口否認有前揭使人受重傷未遂之不法犯行，辯稱
    ：我之前喝酒雖有在前揭「大衛營卡拉ＯＫ」店與人發生肢
    體衝突，但本案案發時我並不在現場，我當時是在龍昇保全
    公司值班，本案並非我所為等語。被告辯護人則辯護稱：證
    人丁○○證述其不認識被告、本案案發前未曾與被告見過面
    ，且由證人丁○○遭人持刀揮砍之過程非常混亂、時間又短
    之情形觀之，證人丁○○事後時隔相當期間而證述係遭被告
    持前開長刀揮砍，其精確性已充滿變數，另證人乙○○係於
    本案案發後時隔逾一年由證人丁○○之帶同而於偵查中到庭
    證述其目擊本案係被告所為，亦與一般人記憶會因時間經過
    而淡忘之情形不符，顯難僅憑證人丁○○、乙○○片面而有
    瑕疵之證言，遽為不利被告之認定；又被害人受傷之部位及
    加害人所用之兇器，有時雖可藉為認定有無重傷害之故意，
    究不能據為絕對之標準，由前述證人丁○○遭人持刀揮砍之
    過程非常混亂、時間又短，且證人丁○○右手大姆指所受之
    前揭傷害，顯然未達一肢毀敗或嚴重減損一肢之重傷害程度
    等情觀之，亦難認被告係基於重傷害之故意而為本案犯行等
    語。經查：
  (一)前揭犯罪事實，業據證人乙○○於檢察事務官詢問時證述明
    確，並經告訴人即證人丁○○於本院審理時結證綦詳。且證
    人丁○○經送往中國醫藥大學附設醫院救治並對其遭砍斷之
    右手大姆指實施斷指重接手術後，嗣該右手大姆指仍保有第
    二指節（至該右大姆指之末端指節，因靜脈回流不良導致壞
    死嗣予以切除），該右手大姆指僅能做部分夾東西之功能（
    該右手大姆指喪失百分之八十功能）乙節，並有中國醫藥大
    學附設醫院九十五年七月二十九日診斷證明書，及該醫院九
    十六年十一月二十六日覆本院函併附診治醫師意見、證人丁○○相關病歷資料，暨證人丁○○右手大姆指受有前揭傷害
    之照片二張附卷可證（見警卷七頁；本院卷十八至九七、一
    八○頁）。
  (二)又被告於前揭時地手持武士刀樣式之長刀進入上址公司時，
    當時證人丁○○、證人丁○○之公司同事即證人乙○○及戊○○均在上址公司內，且被告旋即以該刀械砍證人丁○○，
    戊○○持物丟向被告後，被告即自後追趕戊○○，證人丁○○則已遭砍受傷流血嗣並送醫救治等情，業據證人乙○○於
    檢察事務官詢問時證述明確，核與證人丁○○於本院審理時
    結證情節互核相符外，且證人丁○○於本院審理時明確結證
    ：當時砍我的人就是在庭之己○○，因為當時是七月下午五
    點，天還很亮，且我與己○○面對面，可以看清楚；當時我
    只看到己○○與上址公司門外的另一個人；己○○持前開長
    刀至上址公司，應該是要找戊○○，因為本案案發前三、四
    天，戊○○在前揭「大衛營卡拉ＯＫ」店有與人打架；後來
    戊○○到醫院看我時，有表示對我不好意思，因為人家要找
    他（即指戊○○），卻砍到我等語（見本院卷一一九至一二
    二頁），再佐以被告於本案案發前確曾在前揭「大衛營卡拉
    ＯＫ」店與人發生肢體衝突乙節，亦據被告於本院審理時自
    承在卷（見本院卷一○一、一二四頁），由此益見被告確有
    為本案犯行之動機外，亦足認證人丁○○、乙○○前揭不利
    被告之證言，至堪憑採。此外，被告僅空言陳稱其案發當時
    係在龍昇保全公司值班，惟未指出任何證明方法供本院調查
    以實其說，自無從逕為有利被告之認定。是被告前開所辯，
    顯係事後卸責之詞，不足採信。
  (三)再參諸證人丁○○見被告手持前開長刀進入上址公司後朝其
    揮砍之際，旋躲至高背之電腦椅後方（即椅座朝證人丁○○
    自己、高背之椅背朝被告方向）並以其上肢即雙手扶住該電
    腦椅兩側、控制該電腦椅方向俾抵擋前開長刀之揮砍，期間
    被告於至短之時間內即持前開長刀朝丁○○揮砍數下，因該
    電腦椅之椅背擋住被告，證人丁○○之身體始未遭砍中，惟
    證人丁○○之雙手於控制該電腦椅方向以抵擋前開長刀揮砍
    之過程中，證人丁○○之右手大姆指遭前開長刀砍斷而掉落
    地上，該電腦椅椅背上並留有很多被告持前開長刀所揮砍之
    刀痕，嗣被告追趕戊○○而離去上址公司後，證人丁○○始
    發現其右手大姆指已遭前開長刀砍斷並已掉落在地上等情，
    亦據證人丁○○於本院審理時結證綦詳。則由證人丁○○遭
    前開長刀遭砍斷右手大姆指並掉落地上之際，其猶不自知其
    右手大姆指已遭砍斷，足認前開長刀至為鋒利，能輕易砍斷
    人體雙手全部手指、手掌之上肢部位而使人受有重傷害之結
    果。且衡諸被告乃已思慮成熟之成年人，其不問緣由即持相
    當鋒利、能輕易砍斷人體雙手全部手指、手掌之上肢部位之
    前開長刀與證人丁○○近身相接，且於至短之時間內以前開
    長刀朝動態、正以雙手控制高背電腦椅方向以抵擋前開長刀
    揮砍之證人丁○○過程中，除對砍斷證人丁○○之雙手上肢
    已有預見外，於此情形，被告顯亦係對於倘因此導致證人丁○○之雙手遭前開長刀砍斷而受有重傷害結果之發生，亦不
    違反其本意，實甚明灼。從而，被告係基於使人受重傷之不
    確定故意而為前揭犯行，至堪認定。
  (四)至證人丁○○於本院審理時雖證稱：目前我的右手大姆指只
    剩下三分之一，右手大姆指上必須套一個套子才勉強可以夾
    住筷子等語，其並於於本院審理時陳明：我是慣用右手，我
    現在必須在右手大姆指套上套子才能寫字、拿筷子吃飯等語
    （見本院卷一二三、一七八頁）。而按毀敗或嚴重減損一肢
    以上之機能者，為重傷，刑法第十條第四項第四款固亦定有
    明文。惟參諸「刑法第十條第四項第四款所稱毀敗一肢以上
    之機能，係指肢體因傷害之結果完全喪失其效用者而言，初
    不以驗斷時之狀況如何為標準，如經過相當之診治而能回復
    原狀，或雖不能回復原狀而僅祇減衰其效用者，仍不得謂為
    該款之重傷」（最高法院二十八年上字第一○九八號判例意
    旨參照）。又「刑法第十條第四項第六款所謂其他於身體或
    健康有重大不治或難治之傷害，係指不合於前五款所列舉之
    重傷，自不包括毀敗一肢以上之機能在內」（最高法院五十
    四年臺上字第四六○號判例意旨參照）。且按「第二指為手
    之一部，因傷害結果，不能伸屈自如，雖與手之機能有關，
    然僅係該指喪失活動力，尚非毀敗全肢之機能」（最高法院
    二十四年臺上字第三八○六號判例意旨參照）。經查，證人
    丁○○之右手大姆指遭被告持前開長刀砍斷後，證人丁○○
    經送醫救治對其遭砍斷之右手大姆指實施斷指重接手術，嗣
    該右手大姆指仍保有第二指節（至該右大姆指之末端指節，
    因靜脈回流不良導致壞死嗣予以切除），該右手大姆指僅能
    做部分夾東西之功能（該右手大姆指喪失百分之八十功能）
    ，有如前述，且證人丁○○右手之其餘四手指（即食指、中
    指、無名指、小指）功能正常乙節，亦據證人丁○○於本院
    審理時結證在卷（見本院卷一二三頁）。從而，證人丁○○
    右手之食指、中指、無名指、小指等四手指功能均仍正常外
    ，其右手大姆指部分僅喪失百分之八十、仍存百分之二十功
    能而仍具部分夾東西之功能，堪以認定。依前開說明，證人
    丁○○所受之前揭傷害，除堪認未達毀敗一肢機能之程度外
    ，且綜合證人丁○○右手五指之整體功能（即食指、中指、
    無名指、小指等四手指功能均正常，右手大姆指部分仍具部
    分夾東西之功能）而言，證人丁○○之右手，客觀上顯仍具
    相當抓握物品之能力及效用，於此情形，證人丁○○所受之
    前揭傷害，顯亦未達嚴重減損一肢機能之程度，堪以認定。
    進一步言，除以社會一般通常之人處於相同狀態而為客觀之
    認定外，倘再植基於被害人個人之習慣係慣用左手或右手作
    為判斷其手部之上肢功能是否達到毀敗或嚴重減損功能之依
    據，無異將使判斷被害人之上肢是否達到重傷害之依據繫之
    於因人互異之不確定狀態，顯非妥適。是本案證人丁○○究
    係慣用右手或左手，顯無從作為認定證人丁○○所受前揭傷
    害是否已達重傷害程度之理由，亦甚明灼。從而，證人丁○○所受之前揭傷害，尚未達毀敗或嚴重減損一肢機能之重傷
    害程度，足堪認定。
  (五)綜上所述，被告前開所辯，顯係事後卸責之詞，不足採信。
    是本案事證明確，被告前揭使人受重傷未遂之犯行，至堪認
    定，應依法論科。
三、核被告所為，係犯刑法第二百七十八條第三項、第一項之使
    人受重傷未遂罪。告訴人丁○○所受前揭傷害，尚未達重傷
    害之程度，有如前述，則公訴人認被告前揭所為，係犯第二
    百七十八條第一項之使人受重傷既遂罪，尚有未洽，惟此與
    被告所犯使人受重傷未遂罪，均規定於同一條文，自勿庸變
    更起訴法條，附此敘明。被告與前開成年男子間，就前揭使
    人受重傷未遂之犯行，互有犯意聯絡及行為分擔，為共同正
    犯。又被告前因違反毒品危害防制條例案件，經臺灣彰化地
    方法院以九十二年度易字四八六號判處有期徒刑七月確定，
    入監執行後，已於九十三年八月四日縮刑期滿執行完畢，有
    臺灣高等法院被告前案紀錄表、臺灣臺中地方法院檢察署刑
    案資料查註紀錄表附卷可稽，其受有期徒刑執行完畢後，五
    年以內故意再犯本案有期徒刑以上之罪，為累犯，應依刑法
    第四十七條第一項之規定，加重其刑。另被告著手於重傷害
    犯罪行為之實施，而未至告訴人丁○○受重傷害之犯罪結果
    ，爰依刑法第二十五條第二項之規定，減輕其刑，並依法先
    加重後減輕之。爰審酌被告有前揭違反毒品危害防制條例之
    刑事犯罪紀錄，素行非佳，其僅因於ＫＴＶ與他人間之細故
    ，即不問緣由至他處尋仇，並持前開長刀以激烈手段為本案
    犯行，犯罪動機至非良善，犯罪手段亦至非平和、惡性非輕
    ，影響社會治安及秩序甚鉅，且告訴人丁○○所受前揭傷害
    雖未達重傷害之程度，惟傷勢仍屬非輕，被告迄今仍未與告
    訴人丁○○達成和解並賠償損害，暨被告犯後仍飾詞卸責、
    未見悔意之犯罪後態度、智識程度等一切情狀，量處如主文
    所示之刑，以示懲儆。至未扣案之前開長刀一支，雖係被告
    供本案犯罪所用之物，惟無積極證據證明前開長刀為槍砲彈
    藥刀械管制條例規定之刀械而屬違禁物，亦無證據證明前開
    長刀係屬被告所有之物，自無從宣告沒收，附此敘明。
據上論斷，應依刑事訴訟法第二百九十九條第一項前段，刑法第
二十八條、第二百七十八條第三項、第一項、第二十五條第二項
、第四十七條第一項，判決如主文。
本案經檢察官甲○○到庭執行職務
中    華    民    國    97    年    4     月    18    日
                  刑事第九庭    審判長法  官  周瑞芬
                                      法  官  莊秋燕
                                      法  官  何世全
上正本證明與原本無異。
如不服本判決，應於收送達後十日內向本院提出上訴書狀（應敘
述具體理由並附繕本），上訴於臺灣高等法院臺中分院。
上訴書狀如未敘述理由，應於上訴期間屆滿後二十日內補提理由
書於本院。
                                      書記官  童洪芳美
中    華    民    國    97    年    4     月    18    日
附錄論罪科刑法條：
刑法第二百七十八條
使人受重傷者，處五年以上十二年以下有期徒刑。
犯前項之罪因而致人於死者，處無期徒刑或七年以上有期徒刑。
第一項之未遂犯罰之。


司法院資訊處製作；財團法人民間司法改革基金會備份。
